最高法院刑事判決　　　　　　一○○年度台上字第二六一○號
上　訴　人　李素芳
上列上訴人因違反毒品危害防制條例案件，不服台灣高等法院高
雄分院中華民國九十九年二月十日第二審判決（九十八年度上訴
字第一三五四號，起訴案號：台灣高雄地方法院檢察署九十八年
度偵續字第一一一號），提起上訴，本院判決如下：
    主  文
上訴駁回。
    理  由
按刑事訴訟法第三百七十七條規定，上訴於第三審法院，非以判
決違背法令為理由，不得為之。是提起第三審上訴，應以原判決
違背法令為理由，係屬法定要件。如果上訴理由書狀並未依據卷
內訴訟資料，具體指摘原判決不適用何種法則或如何適用不當，
或所指摘原判決違法情事，顯與法律規定得為第三審上訴理由之
違法情形，不相適合時，均應認其上訴為違背法律上之程式，予
以駁回。本件上訴人李素芳上訴意旨略稱：（一）、上訴人雖自
白犯罪，然證人林景城前後供述不一，相互矛盾，其供詞顯不足
採信。又缺乏其他積極之證據補強，徒以上訴人之自白率以認定
本件犯行，原判決顯然違法。（二）、伊雖曾自白林景城向其夫
鄭惠庭（第一審通緝中）購買第一級毒品海洛因，因其夫不在家
，由伊將海洛因放在住處外，由林景城自己去拿，並未直接交付
。又伊雖於原審自白，在民國九十六年十月二日有販賣海洛因一
包給林景城，惟林景城於第一審結證稱：海洛因是向綽號小鍾之
人購買，並非向上訴人購買；警詢中所說向上訴人買過海洛因五
次，是警察要其這樣說，又卷附之電話通聯紀錄，並無有關上訴
人與林景城之通話紀錄，縱上訴人知悉鄭惠庭有販賣海洛因予林
景城，然鄭惠庭因逃亡通緝在案，並未出庭應訊，上訴人與其是
否有犯意聯絡及行為分擔，不無疑義，原審顯有應於審判期日調
查之證據而未予調查之違法等語。
本件原審經審理結果，認為上訴人有其事實欄所載意圖營利，販
賣第一級毒品海洛因予林景城一次之犯行，係以：上訴人於原審
自白不諱（見原審卷第七二、七四、九一及九四頁背面），核與
林景城於警詢中供稱：曾於九十六年十月二日下午三時許，在高
雄縣橋頭鄉（改制後稱高雄市橋頭區○○○○路一一六號「阿炮
檳榔攤」，向上訴人夫妻購買海洛因一小包等語（見警卷第九至
一一頁）相符。而林景城因施用第一級毒品海洛因經判處有期徒
刑九月確定，有台灣高雄地方法院九十六年度訴字第五○八八號
判決在卷可稽。又有上訴人經警搜索查獲之海洛因五包（純質淨
重三．八六公克）及其他供販賣海洛因所用之物品、現場照片、
搜索扣押筆錄、扣押物品目錄表、鑑定書等存卷可資佐證，罪證
至明；並指駁上訴人所辯及林景城嗣後翻異迴護之詞，均不足採
。因而撤銷第一審之科刑判決，改判仍論處上訴人共同販賣第一
級毒品罪刑（依刑法第五十九條之規定，減輕其刑後，處有期徒
刑十五年及相關沒收之宣告；至上訴人其餘被訴販賣第一級毒品
部分，改判諭知無罪之判決，檢察官未上訴而告確定）。原判決
已詳敘其調查、取捨證據之結果及憑以認定犯罪事實之心證理由
。從形式上觀察，並無足以影響判決結果之違法情形存在。另查
：（一）、刑事訴訟法第一百五十六條第二項規定之立法目的，
乃欲以補強證據擔保自白之真實性；亦即以補強證據之存在，藉
之限制自白在證據上之價值。而所謂補強證據，則指除該自白本
身外，其他足資證明自白之犯罪事實確具有相當程度真實性之證
據而言。其所補強者，非以事實之全部為必要，僅須該補強證據
與自白之相互利用，而足使犯罪事實獲得確信者為已足。本件上
訴人販賣第一級毒品海洛因犯行，除據上訴人於原審自白外，復
據林景城於警詢中供述甚明，又有經警搜索查獲之海洛因五包（
純質淨重三．八六公克）及其他供販賣海洛因所用之物品、現場
照片、搜索扣押筆錄、扣押物品目錄表、鑑定書等存卷可資佐證
，詳如前述，已足資補強證明上訴人確有本案犯罪事實，其自白
之真實性，毫無庸疑。上訴意旨（一）指摘原判決採證違法云云
，純屬子虛。（二）、刑事訴訟法所稱依法應於審判期日調查之
證據，係指與待證事實有重要關係，在客觀上顯有調查必要性之
證據而言，故其範圍並非漫無限制，必其證據與判斷待證事實之
有無，具有關連性，得據以推翻原判決所確認之事實，而為不同
之認定，若僅係枝節性問題，或所證明之事項已臻明瞭，當事人
聲請調查之證據，僅在延滯訴訟，甚或就同一證據再度聲請調查
，自均欠缺其調查之必要性。本件原判決依據上訴人於原審之自
白，林景城之證詞及扣案之證物與鑑定書，綜合全部卷證資料，
認定上訴人確有本件犯行，且依據上訴人及林景城於警詢之供詞
，參互勾稽，認上訴人係與其配偶鄭惠庭二人共同為之，彼此間
互有犯意聯絡及行為分擔，為共同正犯，原判決已論述綦詳，並
說明林景城嗣於第一審作證，係為配合上訴人否認犯罪而為迴護
之詞，其改稱係向綽號小鍾之人購買云云，顯不足採信。至共同
正犯鄭惠庭因逃亡通緝中未到案，且上訴人於原審亦未聲請傳喚
作證，核無調查未盡之違法可言。綜上所述，上訴意旨置原判決
所為明白論斷於不顧，仍持已為原判決指駁之陳詞再事爭辯，及
對於事實審法院取捨證據與自由判斷證據證明力之職權行使，全
憑己見，任意指摘，泛指其為違法，難認為適法之上訴第三審理
由。其上訴為違背法律上之程式，應予駁回
據上論結，應依刑事訴訟法第三百九十五條前段，判決如主文。
中    華    民    國  一○○  年    五    月   十九   日
                      最高法院刑事第八庭
                          審判長法官  花  滿  堂  
                                法官  黃  正  興  
                                法官  洪  昌  宏  
                                法官  徐  昌  錦  
                                法官  王  聰  明  
本件正本證明與原本無異
                                      書  記  官  
中    華    民    國  一○○  年    五    月  二十三  日
                                                     M